【裁判字號】    92,交抗,110
【裁判日期】    920212
【裁判案由】    違反道路交通管理處罰條例
【裁判全文】
臺灣高等法院刑事裁定                            九十二年度交抗字第一一號
    抗告人即
    受處分人    啟運交通有限公司
    右代表人    甲○○  女
    代 理 人    乙○○  住台北市○○區○○路一段七十一巷十二號四樓
右抗告人因違反道路交通管理處罰條例案件，不服臺灣臺北地方法院中華民國九十二
年一月十日九十二年度交聲字第六０號裁定（原處分字號：臺北市交通事件裁決所九
十一年十一月十九日北市裁三字第裁２２—Ｚ00000000號），提起抗告，本
院裁定如左：
    主  文
原裁定撤銷，發回臺灣臺北地方法院。
    理  由
一、按「違反道路交通管理事件，行為人認為舉發之事實與違規情形相符者，得於接
    獲通知單後，親自或委託他人持該通知單，不經裁決向指定之處所，逕依裁罰標
    準執行並繳納罰鍰結案。」、「依本細則第四十八條第一項辦理經繳納罰鍰『結
    案後』逾二十日不得再提出異議。」違反道路交通管理事件統一裁罰標準及處理
    細則第四十八條及五十八條第二項分別定有明文。
二、本案原審裁定以：異議人即受處分人啟運交通有限公司（下稱啟運公司）已於九
    十一年九月二十七日自動繳納罰鍰，並經原處分機關在本件移送書上查註明確，
    異議人遲至九十一年十二月六日方才提起聲明異議，本件異議權即已喪失，依照
    前揭說明，自應將本件異議予以駁回。
三、抗告意旨略以：抗告人於收到裁決書之翌日二十日內提出異議，並無不當。裁決
    書內容屬須吊扣車輛牌照三個月，抗告人不服，特提抗告，只有罰款部分喪失而
    已。本案因司機吳泗焜行駛中臨時胃及肚子劇烈疼痛難耐，助手王福來方代為開
    車等語。
四、經查：異議人即受處分人於九十一年九月二十七日自動繳納罰鍰新台幣六萬元，
    依台北市交通裁決所交通違規罰鍰電腦查詢僅稱一部結（見原審卷第一六頁），
    但依前揭說明並未全部結案，且抗告人於九十一年十一月十九日收受裁決書，有
    送達證書可稽（見原審卷第十七頁），則抗告人仍非不得於繳納罰鍰後，於九十
    一年十二月六日向原審法院提出異議，有異議狀所蓋用之戳記為憑（見原審卷第
    三頁），其異議權即未喪失，乃原審法院以抗告人繳納罰鍰（按實際上未結案）
    即不得異議為由，逕依道路交通案件處理辦法第十八條之規定，駁回抗告人之異
    議，尚屬無據。且本件案發地點在台灣南部，是否有道路交通管理處罰條例第二
    十一條之一第四項：「汽車所有人如已善盡查證駕駛人駕駛執照資格之注意，或
    縱加以相當之注意而仍不免發生違規者，汽車所有人不受本條之處罰。」之免責
    情形，亦不無詳求之餘地，抗告人執此指摘原裁定不當，為有理由，自應將原裁
    定撤銷，並發回原審法院另為適法之裁定。
據上論結，應依道路交通管理處罰條例第八十九條，刑事訴訟法第四百十三條前段，
裁定如主文。
中      華      民      國    九十二    年      二      月     十二     日
                            臺灣高等法院交通法庭
                                審判長法  官  陳  祐  治
                                      法  官  楊  炳  禎
                                      法  官  王  炳  梁
右正本證明與原本無異。
不得再抗告。
                                      書記官  潘  大  鵬
中      華      民      國      九十二  年      二      月     十三     日


司法院資訊處製作；財團法人民間司法改革基金會備份。
